臺灣嘉義地方法院民事裁定  
111年度司繼字第13號
聲  請  人  黃曜春律師即被繼承人黃松年之遺管理人

上列聲請人聲請酌定遺產管理人報酬事件，本院裁定如下：
    主  文
聲請人擔任遺產管理人之報酬酌定為新臺幣55,000元。
聲請人因管理遺產所支出之必要費用確定為新臺幣5,881元。
程序費用新臺幣1,000元由被繼承人黃松年之遺產負擔。
    理  由
一、本件聲請意旨略以：聲請人前經鈞院裁定選任為被繼承人黃
    松年之遺產管理人，執行職務有清查遺產清單及被繼承人之
    債權債務、公示催告等程序，並處理鈞院109年度嘉簡字第3
    95號與原告陳文馨間給付租金事件，業於110年3月3日確定
    ；另聲請人為管理被繼承人遺產之必要，於本院110年家聲
    字第11號聲請許可處分遺產，故爰請鈞院裁定遺產管理人之
    報酬數額及代墊費用等語。
二、按遺產管理人得請求報酬，其數額由親屬會議按其勞力及其
    與被繼承人之關係酌定之；依本法之規定應開親屬會議時，
    由當事人、法定代理人或其他利害關係人召集之；親屬會議
    不能召開或召開有困難時，依法應經親屬會議處理之事項，
    由有召集權人聲請法院處理之，民法第1183條、第1129條、
    第1132條第2 項前段分別定有明文。次按，聲請法院處理關
    於酌定遺產管理人報酬事件所定應經親屬會議處理之事件，
    專屬被繼承人住所地法院管轄；法院就前條第5項所定事件
    所為裁定時，得調查遺產管理人所為遺產管理事務之繁簡及
    被繼承人之財產收益狀況，家事事件法第181條第11項、第1
    82條亦有明定。故法院選任之遺產管理人得聲請法院酌定其
    報酬，惟本案並無親屬會議可資酌定報酬數額，是遺產管理
    人自得向被繼承人住所地之法院聲請酌定遺產報酬。
三、經查，聲請人主張之前開事實，業據其提出代墊費用收據等
    件為證。揆諸前揭情事，被繼承人既無合法之親屬會議可資
    召開，自亦無從由其親屬會議酌定遺產管理報酬，執此，聲
    請人聲請本院酌定其遺產管理報酬，自屬有據。又聲請人自
    就任遺產管理人後，進行之管理工作包含為保存遺產必要之
    處置、公示催告、清查被繼承人遺產、辦理遺產管理人登記
    等事項，其管理遺產之時間已近兩年，本院考量聲請人處理
    上開事務及後續包括清償債務、賸餘財產移交國庫等程序所
    需時間之久暫、耗費人力之程度，併以遺產價值等一切情狀
    ，酌定本件管理報酬為新臺幣55,000元。又聲請人所支出之
    相關管理費用共計5,881元，有代墊費用明細表及收據在卷
    可按，亦堪採信，爰依其聲請核定如主文所示之費用，並先
    由利害關係人陳文馨所墊付金額10萬元中支付受償。
四、依家事事件法第181條第11項，爰裁定如主文。
五、如不服本裁定，應於裁定送達後10日內向本院提出抗告狀，
    並繳納抗告費新台幣1,000元。
中　　華　　民　　國　　111 　年　　3 　　月　　16　　日
               家事法庭  司法事務官 黃冠嵐          
正本係照原本作成。
中　　華　　民　　國　　111 　年　　3 　　月　　16　　日
                         書　記　官　王博昭